【裁判字號】    96,訴,4345
【裁判日期】    980911
【裁判案由】    槍砲彈藥刀械管制
【裁判全文】
臺灣板橋地方法院刑事判決              96年度訴字第4345號
公  訴  人  臺灣板橋地方法院檢察署檢察官
被      告  戊○○
指定辯護人  本院公設辯護人  丁○○
上列被告因槍砲彈藥刀械管制案件，經檢察官提起公訴（96年度
偵字第18866 號），本院判決如下：
    主  文
戊○○無罪。
    理  由
一、本件公訴意旨略以：被告戊○○明知未經許可不得寄藏槍砲
    彈藥刀械管制條例第4 條第1 項第1 款所稱具有殺傷力之槍
    枝，竟基於寄藏槍枝之犯意，於民國（下同）96年3 月間，
    受姓名年籍不詳、自稱「陳正松」之成年人所委託，在臺北
    縣三重市○○街155 號5 樓之住處，收受「陳正松」所交付
    具有殺傷力之改造手槍乙支（槍枝管制編號：0000000000，
    按同時另有查獲8 支之改造槍枝，惟經鑑定後，均無殺傷力
    ）而寄藏之。嗣於同年8 月14日16時許，，在上開地點，為
    警查獲，並扣得上開改造手槍乙支，因認被告涉有槍砲彈藥
    刀械管制條例第8 條第4 項之未經許可寄藏可發射金屬彈丸
    ，具有殺傷力之空氣槍罪嫌云云。
二、按「犯罪事實應依證據認定之，無證據不得認定犯罪事實」
    ，刑事訴訟法第154 條第2 項定有明文。
三、訊據被告固坦承於上開時地遭警查獲上開空氣槍乙支，惟堅
    決否認上開犯行，辯稱：扣案之上開空氣槍係綽號毛蟹滴朱
    滕其人所有，查址上址之前係伊所居住，但在查獲前3、4個
    月已經轉給朱滕居住了，伊並未替「陳正松」其人保管持有
    上開空氣槍等語。按公訴人認被告涉有上開犯嫌，無非係以
    被告個人於警詢及偵查中之供述及扣案之上開空氣槍乙支，
    為其僅有之論據。經查：
  (一)上開台北縣三重市○○街155 巷5 樓乙址之506 室內，經警
    於96年8 月14日16時許，持本院所核發之搜索票到場實施搜
    索，而扣得上開空氣槍乙支（按同時另有查獲8 支之槍枝，
    惟經鑑定後，均無殺傷力）乙情，固據被告於本院審理時坦
    承屬實，並有台北縣政府警察局淡水分局搜索扣押筆錄、扣
    押物品目錄表、查獲槍枝及搜索現場照片6 張，在卷可稽，
    且扣案之上開空氣槍乙支，經送請內政部警政署刑事警察局
    鑑定之結果，認係以小型高壓氣體鋼瓶內氣體為發射動力，
    經以金屬彈丸測試3 次，其中彈丸（直徑4.5 公厘，重量0.
    38公克）最大發射速度為132 公尺/ 秒，計算其動能為3.3
    焦耳，換算其單位面積動能為20焦耳/ 平方公分，參照該局
    對活豬作射擊測試結果，彈丸單位面積動能達24焦耳/ 平方
    公分，則足以穿入豬隻皮肉層；另參照日本科學警察之研究
    結果，彈丸單位面積動能達20焦耳/ 平方公分，則足以穿入
    人體皮肉層，此亦有該局96年10月18日刑鑑字第0960133722
    號槍彈鑑定書乙份可佐，是綜上所述，足認上開空氣槍乙支
    若擊發適用金屬彈丸時，顯足以穿入人體皮肉層，而具有殺
    傷力，至為灼然，雖堪認定。
  (二)被告於警詢中固曾供稱：「.... 。 是綽號『阿雄』收舊貨
    收到的，是綽號『阿雄』拿來我住處寄放的」云云（見偵查
    卷第12頁），惟被告後於偵查中不僅改稱：「那是『陳正松
    』在跳蚤市場賣舊貨，有人拿給他的，.... 」 、「（扣案
    物品是陳正松何時取得？）大約是從半年前到現在，是去三
    重市重新橋下的跳蚤市場買來的」等語在卷（見偵查卷第54
    、58頁），並於本院準備程序及審理時均供稱：「我否認檢
    察官所起訴之犯罪事實，96年8 月14日我有被查獲持有槍枝
    的案件，但這隻槍是綽號阿松的人所有的，陳正松是他的假
    名，我可以找到阿松出面，查獲當時我跟阿松一起住在台北
    縣三重市○○街155 號5 樓，我沒有替阿松保管這隻槍，那
    天警察查獲時，阿松跑掉，警察說算我倒楣。這隻槍我沒有
    拿來把玩過」、「.... ， 我今天有找到二位證人就是綽號
    『阿松』的甲○的女友己○○，甲○就是起訴書所寫的『陳
    正松』其人，另一位是甲○住在三重市○○街155 號5 樓租
    處的房東即所有人丙○，上開房子是甲○及己○○向丙○簽
    約承租的，我被查獲之前我本來打算是要向甲○分租上開房
    子的，但因為當時甲○與己○○住在一起，所以我認為不方
    便就沒有跟他分租了。己○○與丙○的待證事實均為只有甲○、己○○他們住在上開房子，但我沒有住在那裡。甲○現
    在在監獄執行，但是是哪一個監獄我不清楚，我不知道他的
    身分證字號、我也不知道他的出生日期。己○○的聯絡地址
    為台北縣板橋市○○街20號3 樓，甲○、丙○的聯絡地址均
    為三重市○○街155 號5 樓，她住第一間，那裡一共約有六
    間套房，甲○及己○○是向丙○承租其中506 那間，其他房
    間在我為警查獲當時好像有人住，但我不確定，我打算向甲○分租506 那間，是想說有地方可以休息，也可以一起分攤
    房租。我希望可以聲請傳喚證人甲○到院作證。扣案這把槍
    好像是警察在506 房間的床頭櫃內找到的」、「（對於被告
    在警詢、偵查及本院庭訊時所言，有何意見？)我 於警詢所
    述不實在，我本來不知道甲○陷害我，我那時有一個想法，
    我被抓到就扛下算了，就像警察說的算我倒楣，後來才知道
    是他陷害我的。我於偵訊時是說我跟陳正松一起住在三重市
    ○○街155 號5 樓，陳正松就是甲○，之前我確實有跟他一
    起住在那裡，但我在96年8 月14日為警查獲前3 、4 個月就
    搬走了。我於法院開庭中有些不實在，之前我不知道是甲○
    陷害我的，我因為不想牽扯這麼多人，我想要迴護他，所以
    沒有講出甲○的名字，我說那個人叫陳正松，後來我才知道
    是甲○陷害我的，我本來不想講他；其餘所述均實在」、「
    （對檢察官起訴之犯罪事實有何意見？）如前所述，我否認
    檢察官起訴之犯罪事實，檢察官起訴的那支槍並不是我的，
    搜索當時我也沒有住在三重市○○街155 號5 樓那裡，請還
    我清白」等語（見本院卷97年3 月4 日準備程序、97年5 月
    28日、98年8 月4 日審判筆錄）在卷，復有被告所提出97年
    8 月26日自白書（惟其內容為否認檢察官所起訴之犯罪事實
    ）乙份，在在均為否認其有於上開時地為「陳正松」其人寄
    藏持有扣案之上開改造手槍乙支，自不得認被告已自白檢察
    官所起訴上開犯行，而仍應調查其他事證為憑，以為被告有
    利或不利之認定，至為灼然。
  (三)又淡水分局警員乙○○、庚○○等人之所以於上開時地持本
    院所核發之搜索票到場實施搜索，係因證人甲○前於96年8
    月5 日前往淡水分局指述「李文清」其人在上開台北縣三重
    市○○街155 號5 樓內涉有施用安非他命犯嫌云云，而有關
    朱滕於當日前往指述之過程，業據證人甲○於本院審理時已
    證稱：「（你是否認識在庭的被告？）認識」、「（你和被
    告認識多久？）到本件案發前認識2 個多月」、「（被告如
    何稱呼你？）毛蟹（台語）」、「（請說明為何要去淡水分
    局報案？你如何講？）那時我和前女友己○○分手，己○○
    經常會去上址找被告他們，所以我才去淡水分局檢舉吸食毒
    品，當時偵查隊的人范文貴跟我說這樣就夠了」、「（你是
    否原本就認識該偵查隊的人？）是」、「（你是否懷疑己○○與被告交往你才去檢舉？）有一點」、「（你當時有無跟
    偵查隊的人講有槍？）我說有空氣槍，但是警察說不用，所
    以筆錄址給我作檢舉施用毒品的」、「（有，我叫毛蟹（台
    語），我不曾告訴被告我的本名」、「（你去淡水分局作檢
    舉筆錄時是檢舉誰？）我有說那裡有人在吸毒，但是警方是
    隨便找壹個人頭作筆錄，我沒有特定要檢舉誰，因為當時己○○經常去那裡」、「（上址5 樓有幾戶？）我進去時有很
    多隔間，我去的是那層最後一間，那一間是套房，其他房間
    我沒有進去過」、「（你於96年8 月5 日向淡水分局檢舉三
    重集美街155 號5 樓有人吸食毒品，並說壹個叫阿清的男子
    ，是否實在？）筆錄是偵查隊的人打的，再給我簽名，我確
    實有去檢舉，阿清是偵查隊的警員隨便從電腦找出來的」、
    「（當時警察提示6 張照片給你指認，你明確指認其中一個
    叫李文清的人說他在上址有施用毒品，是否實在？）因為我
    也不知道被檢舉人的真實姓名，這個人是偵查隊員從電腦中
    隨便找出來的，主要是向法院聲請搜索票而已。但是上址確
    實有人吸毒」、「（是否認識陳柯宏？）己○○之前和他在
    一起，後來跟我在一起，我們分手後她又和陳柯宏再一起」
    等語（見本院卷97年12月18日審判筆錄）綦詳，足證甲○於
    上開時地前往指述「李文清」在上址內施用安非他命乙節，
    其動機、目的已有可議，而甲○所接受製作之上開筆錄及其
    指認嫌疑人「李文清」之過程，更屬甲○為配合警方事後持
    向本院聲請搜索票之不實手段，至為顯然。
  (四)再者，有關上開台北縣三重市○○街155 號5 樓506 室於查
    獲前之使用情形，業據被告於本院審理時供述綦詳，有如上
    述，而被告所述上開情節，不僅核與證人即朱滕當時女友己○○於本院審理時證稱：「（你是否認識被告戊○○？）認
    識」、「（你是否認識甲○？）認識」、「（你跟甲○有何
    關係？）之前是男女朋友」、「（你在何時跟甲○交往的？
    ）96年8 月14日戊○○出事之前沒有多久」、「（你跟甲○
    交往大概幾個月？）大概三個多月」、「（他為了什麼事情
    跟你分手？）他疑心病很重，他會恐嚇我」、「（你在跟他
    分手之後有無跟別人交往？）沒有」、「（你是否認識陳柯
    宏？）認識」、「（陳柯宏是你跟甲○交往之前的男友嗎？
    ）是的」、「（你跟甲○分手時，甲○有無答應？）他不要
    ，他恐嚇要讓我死，他在我住家附近及堤防噴漆」、「（這
    件事你有無跟戊○○說？）甲○要戊○○跟我說是否可以再
    跟我和好」、「（三重市○○街155 號5 樓你有無住過？）
    偶爾，我去那邊是去找甲○」、「（你為何去那裡找甲○？
    ）他跟我交往那段時間都住在那邊」、「（你去那裡的時候
    ，有無看過那裡有空氣槍？）有」、「（你有無問過甲○空
    氣槍是何人的嗎？）他說他花了不少錢買的」、「（他有無
    告訴你他在何處買的？）沒有」、「（你看過的槍是什麼樣
    式的？）有長有短」、「（大概有幾支槍？）我忘記了，有
    ＢＢ槍、也有打空氣的」、「（請提示96年度偵字第18866
    號卷第35頁至第37頁之槍枝照片，請辨識你當時在三重市○○街155 號5 樓所見的槍枝是否如照片所示之這些槍？）我
    印象比較深刻的是第36頁之照片三、四、五的槍枝，及第37
    頁的照片六、七的槍枝」、「（請提示上開偵卷第65頁照片
    十三、十四、十五的槍枝，這支槍枝你有無印象？）很像我
    之前看過的槍」、「（甲○是你介紹給被告認識的嗎？）不
    是，是朋友介紹我跟甲○及被告一起認識的，甲○跟被告比
    較有聯絡，被告會待在三重市○○街155 號5 樓那邊，出事
    前沒有多久，甲○曾經約我跟被告在那裡談判，看有沒有挽
    回的餘地」、「（被告於96年8 月14日在三重市○○街155
    號5 樓為警查獲，這件事情你是否知道？）我知道，我有在
    場，那天是甲○約我過去那邊，所以我才過去的」、「（那
    天甲○有無去？）我沒有看到他人」、「（那天約你及何人
    在那邊？）被告」、「（被告出事之前那段時間，有無住在
    三重市○○街155 號5 樓那邊？）是甲○住在那邊。本來是
    被告在住的，甲○常常去去那裡找被告，之後沒多久就換甲○住那裡，因為我有時會去那裡找甲○，被告覺得不方便，
    所以就把那個地方讓給甲○住」、「（就你印象所及，甲○
    有無付房租？）有，付過二次」、「（甲○跟你交往時，他
    對外是如何介紹自己的？）毛蟹（台語）」、「（他有無對
    外自稱是『阿雄』（台語）？）有。他綽號很多，沒有人知
    道他的真名」、「（你剛剛說被告在96年8 月14日出事那天
    ，你也有在三重市○○街155 號5 樓，警察有無對你做筆錄
    ？）沒有。警察來的時候我人在外面，我在等甲○跟被告，
    那天我本來在一樓等，但是那天下大雨，我就想說走上去，
    我走到快接近5 樓時，我就停下來坐在樓梯間，過了沒有多
    久我就看到警察帶著被告走樓梯到5 樓去，我有聽到警察問
    被告剛剛跑掉那個人是誰，那裡沒有電梯。他們進去5 樓時
    ，我也有進去裡面，是警察叫我進去的，5 樓大門進去有好
    幾間房間，警察是去最後面那間，警察也有把我帶回派出所
    去，但是我沒有做筆錄」、「（5 樓大門跟5 樓房間的門，
    是何人開鎖讓警察進去的？）大門原本就是開著的，留著一
    個縫，房間門好像沒有鎖，我不太清楚，我忘記了」、「（
    警察後來在5 樓房間裡面有找到幾把槍，你有無看到警察找
    槍的過程嗎？）有。印象中有一把是從床頭櫃裡面找出來的
    ，我印象中就只有這樣子。後來我在房間看到警察用籃子裝
    ，槍枝有長有短」、「（剛剛辯護人提示給你看的照片，為
    何你可以確定照片中的槍枝，甲○曾經把玩持有過？）因為
    我看過甲○在那邊射，有的比較舊，有的缺一角」、「（被
    告都如何稱呼甲○？）阿雄跟毛蟹（台語）」、「（被告有
    無稱呼過甲○為陳正松？）我沒有什麼印象」、「（你剛剛
    說有聽到警察問被告說跑掉那個人是誰，警察是如何說的？
    ）警察說『剛才跑掉那個人是誰』」、「（你有無聽過警察
    對被告說『你朋友跑掉了，算你倒楣』？）有，我是在房間
    裡面警察搜索時聽到的」、「（警察在搜索到槍的時候，被
    告有無否認槍枝是他的？）有。警察說『不要一直說毛蟹，
    這個人我不認識』」、「（你剛剛說被告也是由樓下帶到5
    樓的，是否如此？）是的」、「（所以你到場之前，被告跟
    甲○都還沒有到場？）是的」、「（你在96年8 月14日當天
    是幾點到場的？）下午，詳細時間我沒有印象」、「（你在
    現場等了多久看到警察帶著被告上來到5 樓？）二十分鐘左
    右」、「（當天在這之前，你有無看到被告跟甲○？）沒有
    。我跟甲○、被告約在那邊，我是先到的」、「（你剛剛說
    甲○有繳了二期的房租，你有看到嗎？）我有看過一次而已
    ，我看到他在算錢，他說要給房東，但我沒有看到他交給房
    東，好像是七、八千元」、「（你剛才說『是朋友介紹我跟
    甲○及被告一起認識的，甲○跟被告比較有聯絡，被告會待
    在三重市○○街155 號5 樓那邊，出事前沒有多久，甲○曾
    經約我跟被告在那裡談判，看有沒有挽回的餘地』，你說被
    告會待在三重市○○街15 5號5 樓那邊，是指何意？）之前
    被告先住在那邊，之後是毛蟹在住」、「（96年8 月14日出
    事前，你最後一次到三重市○○街155 號5 樓那個房間，是
    多久之前的事情？）一、二個星期前一個晚上，我跟甲○、
    被告還有在那個房間見過一次面，因為甲○要被告跟我說和
    好的事情」、「（96年8 月14日出事之前多久，你跟甲○提
    到要分手？）沒有多久，大概不到一個月」、「（你說集美
    街155 號5 樓那個房間，原來是被告在住，後來換甲○住，
    那被告住到何處去了？）我不知道」、「（甲○住在那個房
    間時，你會常常過去嗎？）我沒有每天過去，但我有時會住
    在那裡」等語（見本院卷98年3 月31日審判筆錄）相符，亦
    核與證人即上開房屋房東丙○於本院審理時證稱：「（你是
    否認識被告？）認識，他向我租房子，他跟我租三個月，後
    來換一個姓朱的跟我租」、「（姓朱的人向你租多久？）也
    是差不多三個月，後來就出事了」、「（你說出事是否是指
    警察去現場搜索到槍？）搜到什麼我不知道，是警察有去那
    邊搜，但警察當時沒有穿制服，我不知道是否是警察」、「
    （你說警察去搜索當天，是否是96年8 月14日下午？）我記
    得是下午，但是日期我不確定」、「（警察去搜索當天，你
    是否在場？）那裡的房子很長，門關上我沒有聽到聲音，我
    在5 樓前面的房間裡面照顧我孫子」、「（姓朱的人交幾次
    房租給你？）二次，且他是分次給，不是一次付」、「（房
    租如何算？）含水電月租八千元」、「（姓朱的人是一個人
    住在那裡，還是與朋友同住？）有時候有朋友來，有時候剛
    剛那個女生來」、「（剛剛那個女生有無住過那裡？）好像
    有，我房門關起來就聽不到，他們出入我就不太清楚」、「
    （姓朱的人是否住在506 號房？）是的」、「（從姓朱的人
    開始住進506 號房後，你是否曾經進去過？）不曾進去過，
    但是要房租的時候曾經去敲過門」、「（你如何稱呼那個姓
    朱的人？）我叫他朱Ａ」、「（他的朋友都如何稱呼他？）
    毛蟹（台語），我曾經聽過別人這樣叫他」、「（你是否曾
    經看過姓朱的人的身分證？）我沒有看過他的身分證，我知
    道他姓朱，什麼藤。我女兒看他交房租的情形，曾經跟我說
    叫我不要租給他」、「（你如何知道他姓朱？）他自己告訴
    我說他姓朱，他拿身分證給我看，我只認得『朱』字，他的
    姓名是二個字，他唸自己的姓名給我聽，好像是什麼藤」、
    「（辯護人剛剛問你說有無看過姓朱的那個人身分證，你回
    答說沒有看過，但後來你又說你看過他的身分證，你到底有
    無看過他的身分證？）我有看一下，不是看得很清楚，因為
    我不是很認識字」、「（你是否知道為何被告後來不要租50
    6 號房？）本來是他租的，後來被告跟我說他不租，姓朱的
    人跟我說他要租，姓朱的那個人房租都分好幾次，我看他比
    較複雜」、「（姓朱的那個人來租506 號房間之後，你有無
    看過被告來找那個姓朱的人？）我不知道，都是姓朱的那個
    人來應門，我都在房間裡面」、「（姓朱的人開始租房間之
    後，他的房間及大門的鑰匙，是原本被告的那副，還是你另
    外打給姓朱的那個人？）我不太記得了」、「（96年8 月14
    日警察到場時，你是否知道？）我知道，但是我不知道他們
    是否是警察。當時我媳婦開5 樓大門的時候他們就說他們是
    警察，他們才進來，1 樓沒有大門。因為我孫子都在補習，
    所以我大門都會開著，他們回來就直接進來，就不需要再叫
    門」、「（96年8 月14日當天，506 號房的門是何人打開讓
    警察進去的？）他們自己進去的。我跟我媳婦都沒有去替他
    們開門，506 號房原來有沒有上鎖我也不清楚」、「（姓朱
    的人開始租房間之後，他有自己換鎖嗎？）我沒有注意，我
    不知道他有無換鎖」、「（你說你把房間租給被告及姓朱的
    人，你有無跟他們訂定契約？）有，我是跟被告打契約，姓
    朱的人說不用打契約，他說他很單純，所以我就沒有跟他打
    契約，那是因為當時我女兒不在，所以我才沒有跟他訂約，
    我女兒才會寫，我不會寫」、「（被告沒有租的時候，有無
    把房間及5 樓大門的鑰匙還給你？）有」等語（見本院卷98
    年3 月31日審判筆錄），互核一致，而己○○、丙○2 人復
    係甲○其人當時之至親女友及出租人之房東關係，衡諸一般
    常情，應均無構陷誣害甲○之必要，而無迴護第3 人即本件
    被告之可能，至為灼然，是被告上開所辯，揆諸上述，應堪
    採信。
四、綜上所述，台北縣政府警察局淡水分局警員乙○○、庚○○
    等人雖持甲○上開指述「李文清」於上開台北縣三重市○○
    街155 號5 樓涉嫌施用毒品云云，向本院聲請核發搜索票，
    並經本院於96年8 月13日核發96年度聲搜字第3356號搜索票
    乙紙在卷，並經台北縣政府警察局淡水分局警員乙○○、庚○○等人於上開時地，持上開搜索票前往搜索，扣得具有殺
    傷力之上開空氣槍乙支，此有本院96年度聲搜字第3356號卷
    乙宗及扣案之上開空氣槍乙支，在卷可憑，雖堪認定，惟被
    告既自偵查中起至本院審理時止，不僅先後多次否認寄藏上
    開空氣槍乙支等語在卷，有如上述，且台北縣三重市○○街
    155 號5 樓506 室於查獲前之使用情形，亦據本院認定被告
    所辯，足堪採信，亦如上述，則警員於上開時間前往案發前
    曾經被告住居使用過，惟於查獲前已轉由甲○其人住居使用
    之上開台北縣三重市○○街155 號5 樓506 室內查獲之上開
    具有殺傷力之空氣槍乙支，是否即得逕認係被告當時為「陳
    正松」其人所寄藏而持有者，揆諸上述，顯有疑義。此外，
    復查無其他任何積極事證足資證明被告確有公訴人所指上開
    犯行，自屬不能證明被告犯罪，應依刑事訴訟法第301 條第
    1 項之規定，諭知被告無罪之判決。
據上論斷，應依刑事訴訟法第301 條第1 項，判決如主文。
本件經檢察官黃筵銘到庭執行職務。
中    華    民    國    98    年    9     月    11    日
                  刑事第七庭  審判長法  官  戴嘉清
                                    法  官  陳信旗
                                    法  官  林晏鵬
以上正本證明與原本無異
如不服本判決應於送達後10日內向本院提出上訴狀
                                    書記官  陳映孜
中    華    民    國    98    年    9     月    11    日


司法院資訊處製作；財團法人民間司法改革基金會備份。
